臺灣臺北地方法院刑事判決　　　　　　　　　　　　　九十一年度訴字第三四一號
　　公　訴　人　臺灣臺北地方法院檢察署檢察官
　　被　　　告　乙○○
　　指定辯護人　甲○
右列被告因偽造貨幣案件，經檢察官提起公訴（九十年度偵緝字第一二三七號），甲○判決如左：
    主      文
乙○○無罪。
    理      由
一、公訴意旨略以：被告乙○○明知ＨＮ六七○二二二ＹＦ號三張、ＨＮ六七○二二
    三ＹＦ號十七張、ＨＮ六七○二二五ＹＦ號二十張面額新台幣（下同）一千元之
    紙鈔共四十張係偽造之紙幣，因積欠同案被告丁○○（另經檢察官處分不起訴）
    五萬元，竟意圖為自己不法之利益，於民國九十年二月十一日零時許，持之前往
    台北市○○路、民權東路口，交付丁○○，用以償還債務四萬元，嗣丁○○於同
    日凌晨二時十分許，駕車途經台北市○○○路、農安街口時，為警當場查獲丁○○，並扣得偽造之千元紙幣四十張，始循線查知上情，因認被告乙○○涉犯刑法
    第一百九十六條第一項前段行使偽造紙幣罪嫌。
二、按犯罪事實應依證據認定，無證據不得推定其犯罪事實；又不能證明被告犯罪者
    ，應諭知無罪之判決，刑事訴訟法第一百五十四條、第三百零一條第一項分別定
    有明文。又事實之認定，應憑證據，如未能發現相當證據，或證據不足以證明，
    自不能以推測或擬制之方法，為裁判基礎（最高法院四十年臺上字第八六號判例
    參照）；且認定犯罪事實所憑之證據，雖不以直接證據為限，間接證據亦包括在
    內，然而無論直接證據或間接證據，其為訴訟上之證明，須於通常一般之人均不
    致有所懷疑，而得確信其為真實之程度者，始得據為有罪之認定，倘其證明尚未
    達到此一程度，而有合理之懷疑存在而無從使事實審法院得有罪之確信時，即應
    由法院為諭知被告無罪之判決（最高法院七十六年台上字第四九八六號判例參照
    ）。
三、公訴人認被告涉有行使偽造紙幣罪嫌，無非以：證人丁○○、丙○○指述被告乙○○交付行使偽鈔予丁○○，及證人戊○○證述查獲經過，且中央銀行發行局九
    十年五月十四日（九○）台央發字第○三○○二六四六八號函函述扣案仟元券四
    十張均屬偽造等情，並有偽造之仟元鈔票四十張扣案為證，資為論據。訊據被告
    乙○○堅決否認有行使交付前述千元偽鈔予丁○○之犯行，辯稱：當天晚上其未
    與丁○○、丙○○碰面，亦未交付任何款項或偽鈔予丁○○，其不知該二人為何
    指述其交付上述偽鈔等語。
四、經查：
    (1)公訴人起訴所憑之扣案偽鈔四十張及中央銀行發行局九十年五月十四日（九○
      ）台央發字第○三○○二六四六八號鑑定結果函僅能證明扣案鈔票確係偽造，
      而證人戊○○（台北市政府警察局中山分局警員）所述，亦僅能證明上述扣案
      偽鈔係丁○○持有而為警查獲之經過，此據公訴人於起訴書證據清單及待證事
      實欄記載明確。是此部分證據綜合判斷結果，均不足以證明該丁○○持有而為
      警查扣之四十張偽鈔來源為何，先予說明。
    (2)本件公訴意旨認上述偽鈔係被告乙○○行使交付丁○○，其所憑者，無非係證
      人丁○○及丙○○之陳述。而證人丁○○於警訊及偵查中雖一再指稱：本件扣
      案偽鈔四十張係綽號小胖之乙○○所交付等語；證人丙○○於警訊中亦稱：目
      睹綽號小胖之男子親自將該四十張偽鈔交予丁○○等語，於偵訊中稱：乙○○
      將錢交給丁○○，並將汽車鑰匙交給我之後，不到一分鐘即離開等語。然經檢
      辯雙方就上開證人分別詰問結果，證人丙○○證稱：（檢察官問：當天是否被
      警察臨檢？）有，當時情形是丁○○告訴我說乙○○欠他錢，被臨檢前一天晚
      上俞、吳兩人約在行天宮見面，我與丁○○開車前往，我開車把車子停在行天
      宮門口，我沒有下車，丁○○下車，我有看到乙○○，丁○○下車一下子而已
      ，我沒有注意他們在做什麼，只見到丁○○回來時在算錢，丁○○沒有說錢從
      何而來，... 丁○○拿到錢之後，我們先回到我家，後來我們又開車出去找朋
      友，本來要到濱江街，但到建國北路、農安街口等紅綠燈時就被警察攔下來了
      ，... 丁○○的錢是如何存放我不記得，我只記得有看到丁○○在算錢。...
      （法官問：丁○○拿到錢後到被警察查獲間隔多久？）二、三小時或三、四小
      時；... 丁○○下車，我沒有下車等語（甲○九十一年五月二十日訊問筆錄參
      照）；核與證人丙○○前於警訊、偵查中所述：曾目睹乙○○將偽鈔交付丁○○等詞不符（九十年度偵字第一二三八五號偵查卷第十八頁、第七十七頁警偵
      訊筆錄參照），自難單以其警偵訊所為前後迥異之陳述，認定係被告乙○○行
      使交付該等偽鈔予丁○○。而證人丁○○於甲○證稱：小胖乙○○欠我錢，我
      們約在行天宮，後來改在靠近濱江街的地方，乙○○把錢交給我之後，警察很
      快就來了，乙○○原來用電話約我在行天宮，但他沒有出現，... 後來乙○○
      打電話過來說改在濱江街，他錢很快丟給我就走了，我沒有下車拿，當時丙○○去上廁所；... 錢有用一個牛皮紙袋裝，應該是黃色的牛皮紙袋，我來不及
      算錢他就走了，我沒有在乙○○面前點錢，我還來不及算錢，警察就來了，
       ... （辯護人問：乙○○交錢給你到警察攔檢相距多久？）約一分鐘，乙○○交錢給我後，我叫丙○○載我去看病，話還沒有講完警察就來了，當時丙○○車子剛發動沒有起步，警察就來了等語（甲○九十一年五月二十日訊問筆錄
      參照）；亦與其於偵查中所述：丙○○是開車載我的朋友，他當時在車上沒下
      車等詞（九十年度核退字第四二三號偵查卷第六頁背面參照）相異，且與證人
      丙○○於甲○證述內容多有矛盾。顯見丙○○、丁○○二人於警訊及偵審中雖
      一再指陳本案為警查扣之偽鈔係乙○○所交付，然其二人就目睹及交付偽鈔經
      過情形、取得偽鈔後為警查獲之時間等重要內容所述迥異，且前後矛盾而有瑕
      疵，不足使甲○確信其二人確於同時間經歷、見聞被告交付偽鈔之經過，自難
      以證人丁○○、丙○○之陳述互為補強證據而認定其二人所述與事實相符。況
      證人即查獲警員戊○○到庭結證稱：（查獲本案）當時丙○○很鎮定，說什麼
      都沒有看到，有問他，他才講等語明確（甲○九十一年六月六日訊問筆錄參照
      ），則證人丙○○嗣於偵查中一改查獲當時所稱之沒看到，反而數度指陳曾「
      目睹」乙○○交付偽鈔予丁○○等詞，其所言可信度即令人存疑。
    (3)扣案之千元偽鈔四十張經甲○送請法務部調查局及內政部警政署刑事警察局鑑
      定有無被告指紋結果，均因未發現清晰可供比對之指紋，致無法比對，有法務
      部調查局九十一年七月二日調科貳字第○九一○○四○一二七○號鑑定通知書
      、內政部警政署刑事警察局九十一年七月二十四日刑紋字第○九一○一九四七
      二六號鑑驗書在卷可按，是依甲○就現存證物鑑定結果，亦無從證明被告曾經
      碰觸本件扣案偽鈔而行使交付丁○○。
五、綜上所述，依本案卷證資料，除證人丁○○、丙○○二人所為互為矛盾之陳述外
    ，並無其他補強證據可資佐證本件扣案偽鈔係「被告」行使交付丁○○清償債務
    。且該二證人指述內容前後相佐，互不相符而有瑕疵，尚難認與事實相符；其二
    人所為不利於被告之陳述自不能互為補強，作為認定被告前開犯罪之積極證據。
    此外復查無其他積極證據足資證明被告有公訴人所指之行使偽造紙幣犯行，不能
    證明被告犯罪，依照首開說明，應為被告無罪之諭知。
據上論斷，應依刑事訴訟法第三百零一條第一項，判決如主文。
本案經檢察官孫小萍到庭執行職務
中      華      民      國    九十一    年      十      月    二十三    日
                                臺灣臺北地方法院刑事第八庭
                                    法  官  朱瑞娟
右正本證明與原本無異
如不服本判決，應於判決送達後十日內，向甲○提出上訴狀。
                                    書記官  葉金發
中      華      民      國    九十一    年      十      月    二十五    日
